【裁判字號】    99,台上,1635
【裁判日期】    990319
【裁判案由】    違反毒品危害防制條例
【裁判全文】
最高法院刑事判決            九十九年度台上字第一六三五號
上  訴  人  甲○○
            乙○○
上列上訴人等因違反毒品危害防制條例案件，不服台灣高等法院
高雄分院中華民國九十八年十二月八日第二審判決（九十八年度
上訴字第五四０號，起訴案號：台灣澎湖地方法院檢察署九十七
年度偵字第三三八、三九一、四四一號），提起上訴，本院判決
如下：
    主  文
上訴駁回。
    理  由
按刑事訴訟法第三百七十七條規定，上訴於第三審法院，非以判
決違背法令為理由，不得為之。是提起第三審上訴，應以原判決
違背法令為理由，係屬法定要件。如果上訴理由書狀並未依據卷
內訴訟資料，具體指摘原判決不適用何種法則或如何適用不當，
或所指摘原判決違法情事，顯與法律規定得為第三審上訴理由之
違法情形，不相適合時，均應認其上訴為違背法律上之程式，予
以駁回。本件原判決撤銷第一審關於論處上訴人乙○○販賣第一
級毒品罪刑及上訴人甲○○部分之科刑判決，改判論乙○○以販
賣第一級毒品，共罪，依序處有期徒刑拾柒年、拾陸年、拾陸
年，並定其應執行刑為有期徒刑拾捌年，及為相關從刑之諭知；
又論甲○○以共同運輸第一級毒品，累犯罪，處有期徒刑拾年。
係以：（一）關於乙○○部分。係依憑證人李志堅證稱：伊於民
國九十六年十月十一日，第一次交新台幣（下同）二萬餘元予莊
正和，由莊正和出面向乙○○購買第一級毒品海洛因（下稱海洛
因）一錢、第二級毒品安非他命（下稱安非他命）一錢；第二次
與夏敏雄去高雄，向乙○○買海洛因；第三次伊和朋友湊八千元
，打行動電話向乙○○聯絡購買海洛因半錢，事後匯款至乙○○
姊姊或妹妹的帳戶；莊正和證以：伊於九十六年十月十一日在歐
昌宏家，與對方談妥毒品價錢，向乙○○買毒品，並與乙○○至
左營拿貨；證人陳建榮證謂：伊在九十六年十月底，在李志堅住
家內吸食之安非他命及海洛因，是莊正和與李志堅向乙○○買的
；另伊曾看過九十六年十一月五日立榮航空郵寄之單據，上面記
載寄件人甲○○、收件人陳永豊之發票收據；證人歐昌宏結證：
莊正和、李志堅於九十六年十月十一日，都有到伊住處；證人夏
敏雄結證：李志堅帶伊去高雄市向乙○○買五千元毒品各等語，
及卷附原審向台灣郵政股份有限公司調閱乙○○胞妹金韋伶帳戶
之客戶歷史交易清單（記載九十六年十一月六日確有跨行入八
千元至該帳戶）；（二）關於甲○○部分。係依憑甲○○於偵、
審時坦承：確於九十六年十一月十二日，幫李志堅、莊正和將渠
等於同年月十一日向乙○○購得之海洛因及安非他命各一包，搭
機攜至澎湖運輸毒品等情不諱，參酌證人李志堅、莊正和均證稱
：甲○○將上開毒品攜至澎湖等語，及卷附甲○○與李志堅、莊
正和於九十六年十月十二日同搭復興航空GE0216號班機，自高雄
飛往澎湖馬公機場之甲○○之座位係「12D 」，而李志堅、莊正
和之座位則分別為「6C」、「6D」之旅客搭機資料等證據資料，
而為論斷，已分別敘述其所憑之證據及認定之理由。而以乙○○
否認犯罪，並辯稱：伊並未販賣毒品予李志堅、莊正和及夏敏雄
，李志堅曾欠伊錢，被伊打過，故挾怨報復，並指使他人誣指伊
有販毒之犯行云云，係飾卸之詞，無足採取，在理由內依憑調查
所得證據，詳加指駁。並說明：（一）李志堅與莊正和就購買毒
品之價格究為三萬元或二萬五千元，雖供述不一；惟依罪疑惟輕
之法理，應認定乙○○係以二萬五千元之價格，出售海洛因一錢
、安非他命半錢。又依李志堅於第一審審理中所述：乙○○主動
跟伊說有東西可以賣，多買一點可以算便宜等語，堪認乙○○有
營利之意圖，始會打折扣促銷，用以勸誘多買毒品。（二）乙○
○雖辯稱：伊曾經毆打李志堅，李志堅因此挾怨誣指，莊正和、
陳建榮所述也都不實云云。然乙○○於第一審自承：與莊正和並
無仇隙，陳建榮是伊朋友，已經認識一、二年；李志堅亦證稱：
伊未積欠乙○○錢，乙○○也沒有打過伊各等語，況乙○○於同
年十一月，尚以郵寄方式將毒品賣給李志堅，李志堅則將購毒之
款項，至乙○○胞妹金韋伶帳戶，可見乙○○與李志堅並無仇
隙，亦無欠款之情事，否則乙○○豈會再販賣毒品予李志堅，乙
○○上開所辯，無非事後卸責之詞，不足採信。（三）甲○○於
警詢、檢察官偵查中均指稱：乙○○曾託伊寄手機到澎湖，已經
包裝好，不知道手機內有無毒品等語，堪認乙○○係以託甲○○
郵寄之方式，販賣海洛因予李志堅。至甲○○於第一審審理時改
稱：不是乙○○託伊郵寄，而是另一友人歐炳煌託伊寄送云云。
然甲○○於警詢、偵查時之證述，離案發時點較近，記憶較鮮明
，且於第一審審理時因乙○○在場，容易受人情壓力等因素干擾
，堪認甲○○於第一審審理時之證述，不足採信。（四）公訴人
雖以李志堅於警詢之供述，認乙○○第三次販售海洛因之價格為
一萬元，然李志堅已證稱：該價金差不多八千元等語，參之李志
堅於第一審審理時尚能交代：「因為伊沒有身分證，所以沒有以
伊名義為收件人，由伊打行動電話跟乙○○聯絡，毒品的錢用匯
款的」等細節，自應以李志堅於審理時所述較可採，爰認乙○○
係以八千元之價格販售海洛因，且業已收受款項。（五）乙○○
販賣第一、二級毒品之數量有限，犯罪所得僅三萬八千元，另甲
○○受託運輸海洛因、安非他命，僅由高雄前往澎湖一次，數量
不多，犯罪情節均難與大盤毒梟相提併論，即令處以最低刑度即
無期徒刑而禁錮終身，仍有情法失平之處，誠屬情輕法重，爰依
刑法第五十九條規定均減輕其刑。又甲○○於偵查及審判中均自
白犯行，爰依毒品危害防制條例第十七條第二項規定予以減輕其
刑之理由。從形式上觀察，原判決並無違背法令之情形存在。甲
○○上訴意旨略稱：(一)上訴人於警詢時原未供認上情，因檢察官
命警方再對上訴人製作筆錄，並威脅如不認罪，將予收押禁見，
且上訴人因需照顧三名子女，致被迫認罪。(二)李志堅所證不實，
其係與上訴人至澎湖機場下機時，始告知攜帶毒品，並要上訴人
攜出機場即可，原審未查明純粹出遊之上訴人有無分得利益，有
違無罪推定原則；乙○○上訴意旨略以：(一)甲○○、李志堅及莊
正和均涉犯重罪，其為脫免己身罪責之證述，自不足為上訴人不
利之認定。(二)陳建榮係他案通緝，與本件無關，原判決認其符合
刑事訴訟法第一百五十九條之三之規定，即有違誤。(三)原判決未
就上訴人利益有重大關係事項為職權調查，亦有可議。(四)上訴人
雖有毒品前科，未必會再犯各等語。惟查：（一）證據之取捨，
為事實審法院之職權，倘其採證認事並不違背證據法則，即不得
任意指為違法。原判決已就相關事證詳加調查論列，復綜合上訴
人等二人之供述及李志堅、莊正和、夏敏雄、陳建榮之證言，參
互斟酌判斷，資為不利於上訴人等二人之認定，併已說明其取捨
判斷所得心證，及乙○○否認販賣第一、二級毒品之辯解，洵不
足採之理由。上訴意旨無非就原審採證認事之職權行使，專憑己
見，泛言指摘，再為事實上之爭執，並非依據卷內訴訟資料而為
之具體指摘，自非適法之第三審上訴理由。（二）原判決並非僅
以甲○○於警詢及檢察官偵查時之自白，資為不利甲○○之唯一
認定，乃併參酌其於第一審及原審審理時之供述，為甲○○之不
利論據，再依卷內資料，又別無證據足資證明甲○○之自白或李
志堅、莊正和、夏敏雄、陳建榮之證言，有虛偽不實之客觀情形
，尚難認原判決有違反證據法則及應於審判期日調查之證據而未
予調查之違法情形。上訴意旨妄指為違法，自非依據卷內訴訟資
料執為指摘之合法第三審上訴理由。（三）其餘上訴意旨，則置
原判決之明白論斷於不顧，或仍持原判決已說明理由而捨棄不採
之陳詞辯解，再為事實上之爭執，或就屬於事實審法院採證認事
職權之行使，任意指摘，難謂已符合首揭法定上訴第三審之要件
。其上訴均違背法律上之程式，應予駁回。
據上論結，應依刑事訴訟法第三百九十五條前段，判決如主文。
中    華    民    國  九十九  年    三    月   十九   日
                      最高法院刑事第三庭
                          審判長法官  林  增  福
                                法官  張  清  埤
                                法官  陳  世  雄
                                法官  何  菁  莪
                                法官  郭  毓  洲
本件正本證明與原本無異
                                      書  記  官
中    華    民    國  九十九  年    三    月  二十三  日
                                                      Ｑ

司法院資訊處製作；財團法人民間司法改革基金會備份。
